臺灣高等法院臺中分院刑事判決　　　　96年度上訴字第1848號
上　訴　人
即　被　告　丙○○
　　　　　　　　　　現於臺灣臺中看守所羈押中
指定辯護人　　　　　本院公設辯護人甲○○
上列上訴人因毒品危害防制條例案件，不服臺灣臺中地方法院96
年度訴字第634號中華民國96年5月31日第一審判決（起訴案號：
臺灣臺中地方法院檢察署95年度偵字第24152號），提起上訴，
本院判決如下：
      主  文
原判決撤銷。
丙○○連續販賣第二級毒品，處有期徒刑年拾月。扣案之序號
00000000000000號之行動電話機壹具，沒收。販
賣第二級毒品所得之財物新臺幣伍仟元沒收，如全部或一部不能
沒收時，以其財產抵償之。販賣第二級毒品所得之財物茶鵝貳隻
沒收，如全部或一部不能沒收時，追徵其價額。又販賣第二級毒
品，處有期徒刑年柒月。扣案之序號00000000000
000號之行動電話機壹具，沒收。販賣第二級毒品所得之財物
茶鵝貳隻沒收，如全部或一部不能沒收時，追徵其價額。又販賣
第二級毒品，處有期徒刑年捌月。扣案之序號0000000
0000000號之行動電話機具壹具，沒收。販賣第二級毒品
所得之財物新臺幣仟元沒收，如全部或一部不能沒收時，以其
財產抵償之。應執行有期徒刑玖年陸月。扣案之序號00000
000000000號之行動電話機具壹具，沒收。販賣第二級
毒品所得之財物新臺幣捌仟元沒收，如全部或一部不能沒收時，
以其財產抵償之。販賣第二級毒品所得之財物茶鵝肆隻沒收，如
全部或一部不能沒收時，追徵其價額。
　　  事  實
一、丙○○明知甲基安非他命係屬毒品危害防制條例第二條第二
    項第二款之第二級毒品，不得販賣，竟仍基於販賣第二級毒
    甲基安非他命之概括犯意 (於民國 (下同)九十五年七月一
    日後，則另行起意)，以門號為0000000000號（
    下稱門號０九二七電話）之ＳＩＭ卡插於其所有序號000
    00000000000號之行動電話機具中使用以作為販
    賣毒品之工具，而分別與丁○○及林鄧宗賢所使用之門號各
    為0000000000號及0000000000號之行
    動電話相互聯絡，在電話中談妥交易甲基安非他命之數量、
    價錢、交付時間及地點後，丙○○即於約定時、地交付所有
    之甲基安非他命予丁○○、林鄧宗賢等人，並當場向丁○○
    、林鄧宗賢等人收取交易對價，先後販賣甲基安非他命之犯
    行如下：
（一）於九十五年五、六月間之某日，在臺中縣梧棲鎮○○路與
      西濱路口，以新台幣（下同）三千元之價格，販賣甲基安
      非他命一包（詳細重量不詳）予丁○○一次。
（二）於九十五年五、六月間，在臺中市○○○路之澄清醫院前
      或臺中市○○路等地，分別以每小包甲基安非他命一千元
      、一千元之代價及換取真空包裝之茶鵝二隻（市價約一千
      元）為對價，連續販賣甲基安非他命各一包（詳細重量均
      不詳）予林鄧宗賢共三次。
（三）於九十五年九月三日，在臺中市以每小包甲基安非他命換
      取真空包裝茶鵝二隻（市價約一千元）為對價，販賣甲基
      安非他命一包（詳細重量不詳）予林鄧宗賢一次。
（四）於九十五年九月二十日許，在丁○○所開設位於臺中縣梧
      棲鎮○○○路之公司樓下，以三千元之價格，販賣甲基安
      非他命一包（詳細重量不詳）予丁○○一次。
二、嗣於九十五年十月二十五日上午十二時三十分許，為警在臺
    中市○○路○段九一之八號五樓五０九室查獲，並扣得丙○
    ○所有，供其販賣上開甲基安非他命時聯絡所用之行動電話
    機具一具（序號00000000000000號），及丙
    ○○所使用上開０九二七門號及門號為000000000
    0號之ＳＩＭ卡二張、序號00000000000000
    0號之行動電話機具一具，及供其自己施用毒品所用之第一
    級毒品海洛因四小包（毛重六點二公克）、藥杓五支、玻璃
    吸食器三支、夾鏈分裝袋五包及吸食器二組等物，而循線獲
    悉上情。
三、案經臺中縣警察局清水分局報請臺灣臺中地方法院檢察署檢
    察官偵查起訴。
      理  由
一、訊據被告丙○○坦承以上開行動電話與證人丁○○及林鄧宗
    賢聯絡約定交付甲基安非他命之時、地、金額及數量，並於
    上開時、地交付甲基安非他命予證人丁○○及林鄧宗賢，分
    別向丁○○及林鄧宗賢收取該等毒品之價金或以茶鵝抵償價
    金之事實，惟矢口否認有販賣第二級毒品甲基安非他命之犯
    行，於原審及本院辯稱：伊經濟狀況不佳，乃與證人丁○○
    等合資購買甲基安非他命，藉此從中獲取較多量之甲基安非
    他命供己施用，並非販賣，此由伊為警查獲時並無身懷鉅款
    及販賣毒品所需之電子磅秤及夾鏈袋等物可知，伊與證人丁
    ○○及林鄧宗賢間電話通聯之對話內容僅係伊向證人丁○○
    及林鄧宗賢告知代購毒品之金額及數量，伊自己並無毒品可
    供販售，均係代證人丁○○及林鄧宗賢向案外人廖晉毅購買
    毒品，林鄧宗賢且以茶鵝折抵毒品云云。經查：
  證人林鄧宗賢於偵查及原審法院審理中分別結證稱：「我是
    九十五年五、六月間又開始施用甲基安非他命，施用到同年
    八月底，偶爾才施用一次。我施用之甲基安非他命是『錦仔
    』（指認照片為被告）賣給我的，從我九十五年五、六月開
    始施用毒品開始就是向他買，約向他買過四次左右，其中一
    次我拿茶鵝跟他換一小包甲基安非他命，每次都是買一千元
    的甲基安非他命，交易地點曾在臺中文心路路邊及澄清醫院
    路邊交貨給我，每次地點都不一定，我是用我的00000
    00000號手機打他的手機0000000000號。（
    問：還有向誰買？）我還有向『來發』的人買一次，主要是
    向『錦仔』買的。」等語（詳見偵查案卷第二七頁背面及二
    八頁偵查筆錄）、「（提示九十五年九月二日通聯紀錄，問
    ：電話通聯並未提到拜託被告購買毒品，這是否你與被告的
    通聯記錄？）是我與被告的通聯記錄。我是向被告買了四次
    。其中一次是用茶鵝換。以我在偵查中筆錄為準。（問：每
    次購買都是一千元？）是。二次一千元，二次是用茶鵝換，
    各抵一千元，九月二日那次二千元的沒買成。（問：你如何
    知道被告有貨可賣？）我與被告以前就認識。我與被告是朋
    友關係，認識十幾年。（問：你現任何職？）殺鴨、鵝。（
    問：你剛提及茶鵝與安非他命交換，是如何聯絡？）一次我
    打給被告，一次被告打給我。這二次是直接以茶鵝交換甲基
    安非他命，時間不記得。我最後一次施用甲基安非他命是九
    十五年十月十一日，一、二個月施用一次甲基安非他命，每
    次買來的甲基安非他命可施用一、二次。（問：最後一次向
    被告買甲基安非他命是何時？）十月十一日施用的那次，是
    用之前沒用完的，是之前八月的時候買的（改稱：確定是九
    月三日最後一次買，用茶鵝換的），好像在澄清醫院或文心
    路向被告買的。（問：你第二次、第三次向被告買是何時？
    ）沒印象。」等語（見原審卷第六十九頁），且有被告所使
    用門號０九二七電話、序號00000000000000
    號之行動電話機具與證人林鄧宗賢所使用門號為00000
    00000號行動電話聯絡之通聯紀錄及監察譯文在卷可參
    （附於警詢案卷），證人林鄧宗賢曾多次施用甲基安非他命
    ，與被告為相識十餘年之朋友，彼此間並無怨隙，為被告所
    不爭執，證人林鄧宗賢斷無虛構誣陷被告之理，所證上情，
    應堪採信。被告辯稱伊與證人林鄧宗賢共同集資後，由伊向
    廖晉毅購得毒品後分予證人林鄧宗賢云云，顯係矯飾卸責之
    詞，不足採信。蓋被告既辯稱證人林鄧宗賢以茶鵝作為折抵
    之對價，證人林鄧宗賢亦證述因被告曾欲向其購買茶鵝食用
    ，故其乃以食用茶鵝二隻作為對價與被告交換毒品二次等語
    如上述，可見被告係自掏腰包向他人購入毒品後，為購買茶
    鵝食用，始將毒品販賣證人林鄧宗賢以換取茶鵝食用，並無
    被告所辯因資力不足購取所需之毒品施用，始與證人林鄧宗
    賢合資購毒，藉此獲取較多量之毒品施用之情形。至證人林
    鄧宗賢就其向被告購買甲基安非他命之次數及時間，警訊、
    偵查中所述雖有些微差異，然業經證人林鄧宗賢於原審中就
    此結證甚詳，被告於原審及本院審理時就上開證述亦僅分別
    以渠等係合資購買及林鄧宗賢係以茶鵝折抵置辯。被告於上
    開時、地販賣甲基安非他命予證人林鄧宗賢應可認定。
  次查，被告確有於犯罪事實欄一（一）、（四）所示之時地
    交付甲基安非他命予丁○○，同時向丁○○收取該等毒品之
    價金等情，業據證人丁○○於原審法院審理中證稱：「九十
    五年五、六月左右，我與朋友在泡茶時聽過林先生即在場被
    告這個人，我有透過朋友，請被告跟我連絡，我跟他說我想
    施用甲基安非他命，他說他手上沒有，但如果我需要．．．
    。第一次是在九十五年五、六月左右（詳細日期不記得），
    我買了二、三千元甲基安非他命，第二次是在九十五年九月
    底左右，也是買二、三千元。我共向被告買過這二次，第二
    次是在我公司梧棲鎮○○○路公司的樓下交貨，第一次時間
    相隔比較久不太記得地點，應該是在大智路與西濱路口的路
    邊。我當時使用0000000000號電話。毒品確實是
    跟被告拿的。確實只跟被告買過二次，每次被告打電話給我
    ，我要買毒品時都會向被告詢價，詢價結果不滿意，就不會
    買了，雖然有多次通聯，實際只買過二次。我與被告間於九
    十五年八月二十九日確有通訊監察譯文所示之對話內容」等
    語 (見原審卷第四十五至四十七頁 )，於本院證述：第一次
    的時間忘了，第二次在九十五年九月二十日左右，先後二次
    的價格都是約三千元等語，且有九十五年八月二十九日證人
    丁○○所使用門號為0000000000號行動電話與被
    告所使用門號０九二七電話、序號為0000000000
    0000號之行動電話機具聯絡之通聯紀錄及監察譯文在卷
    可參（附於偵查案卷四二頁背面），被告雖辯稱交予證人丁
    ○○之上開毒品，係與證人丁○○合資購得者云云，證人丁
    ○○於原審法院審理中亦證稱：我透過朋友請被告跟我連絡
    ，約過二、三天後，被告跟我連絡，他說因為有其他朋友也
    請他幫忙調，如果我也確定要，一起調會比較便宜，所以我
    就說好，被告有跟我說他身上沒有，要跟別人調等語，於本
    院證述：我知道被告有施用，我要跟他買，他說沒有賣這種
    東西，我說你為何不賣，他說我需要他可以幫我調等語。惟
    查，證人丁○○於警訊中證述：我所施用之毒品是向朋友Ｋ
    ＩＡ仔所購買 (經指認照片係被告丙○○)，ＫＩＡ仔會打
    電話給，問我是否需要毒品，我共向他購買二次甲基安非他
    命毒品等語 (就此證人蔡國於原審證述，警員問我毒品向誰
    拿的，我說是向被告拿的，但我不清楚他是不是向別人調的
    ，於本院證稱：警察問我是否跟他買，我就這樣說，因當時
    製作筆錄，我很緊張，這樣問我就這樣回答，所述不一，證
    人丁○○於原審及本院審理中所述係被告幫其調的等語顯係
    迴護被告之詞，不足採信，尚難據為有利被告之認定，證人
    警訊中所述顯具有較可信之特別情況且為證明犯罪事實存否
    所必要，自得採酌)。依證人丁○○與被告間九十五年八月
    二十九日之通訊監察譯文內容：「（證人丁○○問）有在海
    口嗎？（被告答）有。（證人丁○○問）方便嗎？（被告答
    ）可以。（證人丁○○問）東西比上次好嗎？（被告答）比
    上次好多了。（證人丁○○問）你少吹了。（被告答）上次
    不能用嗎？（證人丁○○問）半兩多少錢？（被告答）算七
    千五會不會太貴。（證人丁○○問）太貴，別人才多少？（
    被告答）一句話，算你七千元。（證人丁○○問）好，何時
    交貨？（被告答）我沒辦法，別人是上手，我忙完撥給你電
    話。」所示，益見被告係先行向他人購得甲基安非他命後，
    再自行決定價格以販售毒品甲基安非他命予證人丁○○無疑
    ，被告上開所辯顯係避重就輕之詞，不足憑採。
  另被告雖辯稱員警並未查獲扣得伊持有任何甲基安非他命、
    分裝夾鏈袋、電子磅秤及身懷鉅額款項等一般販售毒品者所
    應持有之物等情，然因甲基安非他命量微價高，且被告自承
    亦有施用甲基安非他命，並曾多次交付甲基安非他命予上開
    證人等情，本件員警未扣得毒品甲基安非他命並不悖常情，
    況販賣毒品之規模、方式、工具及經濟狀況本因人而異，自
    難僅憑員警查獲當時並未搜扣上開物品，遽為有利被告之認
    定。再參諸甲基安非他命價格昂貴，為政府明令禁止非法持
    有買賣之毒品，且販賣甲基安非他命之法定刑度為無期徒刑
    或七年以上有期徒刑，刑責甚重，又販賣甲基安非他命既係
    違法行為，當非可公然為之，亦無公定價格，且容易分裝、
    以葡萄糖粉末等稀釋純度，並增減份量，而每次買賣之價量
    ，可能隨時依雙方關係深淺、資力、需求量及對行情之認知
    、來源是否充裕、查緝是否嚴謹、購買者被查獲時供述購買
    對象之可能風險之評估等情形，而異其標準，非可一概而論
    ；販賣之利得，除被告坦承犯行或價量俱臻明確外，委難察
    得實情，販賣之人從價差或量差中牟利之方式雖異，其意圖
    營利之販賣行為則同一，倘被告無利可圖，自無甘冒違法重
    責而從事原價交易之理，被告意圖營利販賣甲基安非他命之
    犯意至為炯然。綜上所述，本案事證明確，被告犯行應堪認
    定。
二、按甲基安非他命為毒品危害防制條例第二條第二項第二款所
    規定之第二級毒品，核被告販賣甲基安非他命予丁○○及林
    鄧宗賢二人之行為，均係犯毒品危害防制條例第四條第二項
    之販賣第二級毒品罪。被告先後持有第二級毒品海洛因之低
    度行為，均為販賣之高度行為所吸收，不另論科。刑法第五
    十六條關於連續犯之規定業於九十四年二月二日刪除，並於
    九十五年七月一日施行，此刪除雖非犯罪構成要件之變更，
    但顯已影響行為人行罰之效果，自屬法律有變更，故倘連續
    數行為而犯同一之罪名，均在新法施行前者，新法施行後，
    應依新法第二條第一項之規定，適用最有利於行為人之法律
    ，比較新、舊法結果，仍應適用較有利於被告之行為時法律
    即舊法論以連續犯；又倘部分之數行為，發生在新法施行前
    者，新法施行後，該部分適用最有利於行為人之法律，即仍
    應論以連續犯，若其中部分之一行為或數行為，發生在新法
    施行後者，該部分不能論以連續犯，最高法院九十五年度第
    八次刑事庭會議決議參照。被告所犯上開犯罪事實欄一（一
    ）、（二）之多次販賣毒品甲基安非他命行為，所為時間緊
    接，犯構成要件相同之罪，顯係基於概括犯意，為連續犯，
    依修正前刑法第五十六條之規定論以一罪 (比較修正前後之
    規定，修正後之規定於被告並無較有利，依刑法第二條第一
    項應適用修正前之規定)，並就法定本刑無期徒刑以外部分
    加重其刑，被告所為上開犯罪事實欄一（三）、（四）所示
    之販賣毒品行為，係分別於九十五年九月三日及同年九月二
    十日許所犯，均於新法修正施行後，自無連續犯規定之適用
    ，應予分論併罰，公訴人誤認上開部分亦應論以連續犯，尚
    有未恰。又本件被告販毒對象僅二人，販賣所得不多，犯罪
    之情狀顯可憫恕，每次販賣縱科以法定最低度刑有期徒刑七
    年，仍嫌過重，爰依刑法第五十九條規定減輕其刑，就所犯
    事實欄一、二部分並先加後減 (按九十五年七月一日修正施
    行之刑法第六十五條規定，無期徒刑減輕者為二十年以下十
    五年以上有期徒刑，與修正前之規相較，修正前之規定有利
    於被告，依刑法第二條第一項規定，就事實欄一、二部分應
    適用修正前之規定)，原審予以論罪科刑固非無見，惟查原
    審未依刑法第五十九條之規定酌減尚有未洽，被告上訴否認
    犯罪雖無理由，然原審判決既有如上未當之處，應由本院將
    其撤銷改判，爰審酌被告為圖不法利得，為上開販賣毒品甲
    基安非他命之犯行及其販賣之次數、期間、所得，販賣毒品
    對社會治安之影響，暨其犯罪後之態度等一切情狀，各量處
    如主文第二項所示之刑，並依修正前刑法第五十一條第五款
    之規定定其應執行刑 (依刑法第五十一條定應執行刑時，裁
    判確定前犯數罪，或其中一罪在新法施行前者，均應為新舊
    法比較，最高法院民國九十五年五月二十三日第八次刑事庭
    會議著有決議參照。被告於裁判確定前犯數罪，其中一罪係
    於九十五年七月一日之前犯之，九十四年二月二日修正公布
    ，九十五年七月一日施行之刑法第五十一條第五款規定「宣
    告多數有期徒刑者，於各刑中之最長期以上，各刑合併之刑
    期以下，定其刑期。但不得逾三十年」，與修正前刑法第五
    十一條第五款規定：「宣告多數有期徒刑者，於各刑中之最
    長期以上，各刑合併之刑期以下，定其刑期。但不得逾二十
    年。」比較，修正後並未較有利於行為人，依刑法第二條第
    一項規定，應依修正前刑法定其應執行之刑) 。扣案之行動
    電話機具一具（序號00000000000000號），
    係被告所有，供上開多次販賣毒品時聯絡交易之用，業據證
    人林鄧宗賢等人陳述在卷，復有通聯紀錄在卷可參，依毒品
    危害防制條例第十九條第一項規定宣告沒收。另扣案之被告
    所使用上開０九二七門號及門號為0000000000號
    之ＳＩＭ卡二張（均為電信公司所有，提供被告使用）、序
    號000000000000000號之行動電話機具一具
    、第一級毒品海洛因四小包（毛重六點二公克）、藥杓五支
    、玻璃吸食器三支、夾鏈分裝袋五包及吸食器二組等物，或
    非被告所有之物，且非違禁物，或雖屬被告所有，然係被告
    是否另涉施用毒品犯行之證據，與本案販賣毒品犯行部分無
    涉，爰不另為沒收之諭知。至被告販賣甲基安非他命予林鄧
    宗賢及丁○○等人之所得合計八千元及茶鵝四隻，雖未扣案
    ，仍應依同條例第十九條第一項規定宣告沒收，如全部或一
    部不能沒收時，以其財產抵償之【現金五千元（舊法時所犯
    部分）、三千元（新法後所犯部分）】或追徵其價額【茶鵝
    二隻（舊法時所犯部分）、茶鵝二隻（新法後所犯部分）】
    。
三、公訴意旨另以：被告另於九十五年五月間起至同年九月間止
    ，連續販售毒品甲基安非他命予其他不詳姓名者施用，認被
    告此部分另犯毒品危害防制條例第四條第二項之罪行，訊據
    被告堅決否認犯此部分罪行，公訴人就此亦未能提出任何證
    據證明，本院且查無其他證據足認被告犯此部分罪行，因公
    訴人認此部分與起訴判罪部分有連續犯之裁判上一罪關係，
    爰不另為無罪之諭知。
四、據上論斷，應依刑事訴訟法第三百六十九條第一項前段、第
    三百六十四條、第二百九十九條第一項前段、毒品危害防制
    條例第四條第二項、第十九條第一項、刑法第二條第一項、
    第十一條前段、修正前刑法第五十六條、刑法第五十九條、
    修正前刑法第五十一條第五款，判決如主文。
    本案經檢察官乙○○到庭執行職務。
中　　華　　民　　國　　96　　年　　8 　　月　　30　　日
            刑事第九庭    審判長法　官　陳　筱　珮
                                法　官  余  仕  明
                                法　官  康  應  龍
上列正本證明與原本無異。
如不服本判決應於收受送達後十日內向本院提出上訴書狀，其未
述上訴之理由者並得於提起上訴後十日內向本院補提理由書 (
均須按他造當事人之人數附繕本)。
                                書記官  阮  正  枝
中　　華　　民　　國　　96　　年　　8 　　月　　31　　日
